【裁判字號】    92,交抗,173
【裁判日期】    921002
【裁判案由】    聲明異議
【裁判全文】
臺灣高等法院臺南分院刑事裁定              九十二年度交抗字第一七三號    Ｇ
      抗  告  人  甲  ○  ○
右列抗告人因違反道路交通管理處罰條例案件，不服臺灣臺南地方法院中華民國九十
二年八月二十日所為第一審裁定（九十二年度交聲字第一五七號），提起抗告，本院
裁定如左：
      主      文
抗告駁回。
      理      由
一、抗告意旨略以：
    （一）按水利法第七十八條第六款規定：河川區域內禁止在「指定通路外行駛車
          輛」，其「指定通路」之意涵應係指專供防汛、救災、維護車輛之指定通
          路，非指得作為一般車輛行駛之替代道路，有水利署第四河川局設立之警
          告標示，可為佐證。
    （二）由抗告人所舉證照片內容為「警告本路段為河川（海堤），水防道路（越
          堤路），專供防汛、搶險運輸及維護管理使用，不作為一般道路使用，請
          自行注意（負責）安全」，原裁定之理由為「警告標示內容並無禁止車輛
          通行之意，故與本違規事件無涉」，惟此警告標示當然無禁止車輛通行之
          意，抗告人所駕駛車輛係砂石成品之運輸車輛，並非防汛、搶險車輛，依
          告示內容，當然不得行駛河川便道，原裁定之理由應有不妥，抗告人所舉
          警告標示係最直接之證物，又怎與本違規事件無涉？
    （三）如依原裁定對有關水利法第七十八條第六款之見解為真，水利署第四河川
          局亦應將警告標示修正為適當之標示如：「除指定車輛外：：」，然至今
          其標示內容必未有所更動，行政機關之違失亦不應入罪於民。
二、按為維護道路交通安全與暢通，公路或警察機關於必要時，得就指定某線道路或
    某線道路區段禁止或限制車輛、行人通行，或禁止穿越道路，或禁止停車及臨時
    停車事項發布命令，道路交通管理處罰條例第五條第一款定有明文；又汽車駕駛
    人，駕駛汽車有不遵守公路或警察機關，依第五條規定所發布命令者之情形，而
    本章各條無處罰之規定者，處新台幣（下同）九百元以上一千八百元以下罰鍰，
    並記違規點數一點，道路交通管理處罰條例第六十條第二項第二款及第六十三條
    第一項第一款亦分別定有明文。
三、經查：本件抗告人即異議人甲○○因於民國（下同）九十一年十月二十四日五時
    二十分許，駕駛車牌號碼二０二─ＧＭ號營業貨運曳引車，行經於發布有禁止砂
    石車通行命令之南投縣省道台十六線公路十四公里處，而為南投縣警察局依前開
    道路交通管理處罰條例第六十條第二項第二款之規定掣單舉發乙情，既為抗告人
    所不爭執，並有南投縣警察局投警交字第ＪＣ0000000號舉發違反道路交
    通管理事件通知單及南投縣政府警察局集集分局九十二年四月十七日投集警交字
    第０九二０００三八二０號函所檢陳之台十六線十四Ｋ二端相片影本六張附卷可
    稽（參見原審卷第八頁反面、第二０—二三頁），則交通部公路總局嘉義區監理
    所麻豆監理站於九十二年三月二十五日以麻監裁罰字第裁七五—ＪＣ00000
    00號裁決書，裁處抗告人九百元之罰鍰，於法自屬有據。
四、抗告意旨雖以前詞置辯，惟查：
    （一）按汽車駕駛人，駕駛汽車有不遵守公路或警察機關，依第五條規定所發布
          命令者之情形，而本章各條無處罰之規定者，處新台幣九百元以上一千八
          百元以下罰鍰，並記違規點數一點，道路交通管理處罰條例第六十條第二
          項第二款及第六十三條第一項第一款分別定有明文。次按，為維護道路交
          通安全與暢通，公路或警察機關於必要時，得就指定某線道路或某線道路
          區段禁止或限制車輛、行人通行，或禁止穿越道路，或禁止停車及臨時停
          車事項發布命令，道路交通管理處罰條例第五條第一款規定亦明，合先敘
          明。
    （二）原水利法第七十八條第一項第五款規定：「主管機關為保護水道，應禁止
          在堤身及其附屬建造物墾種、放牧或設置有害之建造物或在堤身指定通路
          外行駛車輛、牲畜」（九十二年二月六日修正為第七十八條第六款：「河
          川區域內，禁止在指定通路外行駛車輛」），依據上述水利法之相關法文
          內容以觀，河川區域內並非完全不能行駛車輛，只是行駛之通路必須經由
          主管機關指定允許而已。本件之替代道路即河床便道之規劃及公告，係經
          經濟部水利署第四河川局及南投縣政府流域管理局、環保局等單位多次履
          勘並做成決議等情，此有南投縣政府九十二年五月二十七日府授警交字第
          ０九二００九四七五六０號函可參（附於原審九十二年交聲字第一四六號
          聲明異議案件受處分人朱祖修卷宗），顯見前述替代道路之指定及公告，
          經核尚無違反水利法相關規定之情形。抗告人所言需經立法院修法通過，
          方能行駛河川便道，實屬誤解。況抗告人所提出，經濟部水利署第四河川
          局所設警告標示內容為「警告本路段為河川（海堤），水防道路（越堤路
          ），專供防汛、搶險運輸及維護管理使用，不作為一般道路使用，請自行
          注意（負責）安全」、「警告堤頂專供防汛、搶險運輸及維護管理使用，
          禁止機動車輛通行」及「敬告堤防構造物禁止私設越堤通路，禁止所有車
          輛通行，違者依水利法究辦」，上開警告均屬海堤、越堤及堤頂，即指堤
          防部分，並非指河川區○○○○○道，而本件之替代道路即河床便道，核
          與上開警告標示內容不同。故南投縣政府警察局指定砂石車行駛替代道路
          即河床便道並不違反水利法七十八條第一項第五款之規定，且與經濟部水
          利署第四河川局所設立之上述牌示所禁止內容，亦無任何衝突之處。從而
          ，可知本件異議人所辯行駛河川便道係違反水利法行為，且與經濟部水利
          署第四河川局所設立警告標示內容有所違背，故上開指定行駛河川便道之
          公告並非適當合法云云，顯係卸責之詞，而不足取。
    （三）綜上所述，本件抗告人甲○○駕駛車牌號碼二０二─ＧＭ號營業貨運曳引
          車於前述時間行經南投縣省道台十六線公路十四公里處，有不遵守警察機
          關，依道路交通管理處罰條例第五條規定所發布命令之違規情事，則移送
          機關即交通部公路總局嘉義區監理所麻豆監理站，乃據此並引用道路交通
          管理處罰條例第六十條第二項第二款及第六十三條第一項第一款等規定，
          而裁處異議人罰鍰新台幣九百元，並記違規點數一點，並無違誤。本件抗
          告為無理由，故應予以駁回。
五、據上論斷，應依道路交通案件處理辦法第二十六條、刑事訴訟法第四百十二條，
    裁定如主文。
中    華    民    國      九十二      年      十      月      二        日
                                  臺灣高等法院臺南分院刑事第五庭
                                      審判長法官  楊    明    章
                                            法官  沈    揚    仁
                                            法官  戴    勝    利
右正本證明與原本無異。
不得再抗告。
                                      法院書記官  吳    銘    添
中    華    民    國      九十二      年      十      月      三        日


司法院資訊處製作；財團法人民間司法改革基金會備份。
